【裁判字號】    90,訴,563
【裁判日期】    900620
【裁判案由】    毒品危害防制條例
【裁判全文】
臺灣板橋地方法院刑事判決                            九十年度訴字第五六三號
    公  訴  人  臺灣板橋地方法院檢察署檢察官
    被      告  甲○○
                （現於臺灣臺南監獄執行中）
右列被告因違反毒品危害防制條例案件，經檢察官提起公訴（八十九年度偵字第一三
三九四號），本院判決如左：
    主  文
甲○○連續幫助施用第二級毒品，累犯，處有期徒刑伍月，如易科罰金，以佰元折
算壹日。扣案之第二級毒品安非他命貳拾捌包（共毛重貳拾壹點捌公克，淨重拾陸點
貳公克）沒收銷燬之及電子秤壹台、分裝匙伍支及塑膠分裝袋柒個均沒收之。
    事  實
一、甲○○前於民國八十一年間因違反懲治盜匪條例案件，經本院判處有期徒刑三年
    七月，經上訴臺灣高等法院駁回確定，於八十三年五月十七日因縮短刑期假釋出
    監，而於八十四年七月二十六日縮刑期滿執行完畢。仍不知悔改，明知安非他命
    業經毒品危害防制條例列為第二級毒品，不得製造、運輸、販賣、轉讓、施用或
    持有，竟基於幫助施用安非他命之概括犯意，自八十七年十月間某日起至八十八
    年八月間某日止，連續三次（起訴書載為多次），每人每次各出資新台幣（下同
    ）數千元不等之金額，與友人乙○○共同集資後，由甲○○前往臺北市北投區北
    投捷運站，向不詳姓名年籍綽號「阿偉」之成年男子購得安非他命，再攜回臺北
    縣平溪鄉嶺腳村嶺腳寮九十六號其住處或臺北縣中和市○○路九十巷二弄十一之
    一號二樓乙○○原租處，將所購得之安非他命平分予乙○○施用，而以此方式幫
    助乙○○施用安非他命三次。復基於同一概括犯意，於八十八年十一月間，與乙
    ○○各出資一萬元後，由甲○○以相同方式向「阿偉」購得安非他命一兩（三十
    七．五公克），於同年月十八日下午六時十五分許，在乙○○上址原租處內分一
    些安非他命予乙○○施用，而以此方式再度幫助乙○○施用安非他命一次時，即
    為警當場查獲，並於甲○○身上扣得二人共同出資購買尚未分完而由甲○○保管
    之安非他命二十八包（共毛重二十一．八公克，淨重十六．二公克）及甲○○所
    有供犯本罪所用之電子秤一台、分裝匙五支、塑膠分裝袋七個。
二、案經臺北縣警察局新店分局報請臺灣板橋地方法院檢察署檢察官偵查起訴。
    理  由
一、訊據被告甲○○固坦承與友人乙○○共同集資購買安非他命施用，並於八十八年
    十一月十八日將購得之安非他命分一些給乙○○施用後即為警查獲等情，惟矢口
    否認有右揭幫助乙○○施用安非他命之犯行，並辯稱：每次二人共同出資後，都
    是一起向綽號「阿偉」之男子購買安非他命，並非伊一人單獨前往，自無幫助施
    用安非他命之行為云云。經查：右揭被告幫助乙○○施用安非他命之事實，業據
    被告於偵查中供承：「我們是合資一起買（安非他命）的」，次數有四、五次，
    有時候是他（指乙○○）把錢給我，我去買回來再分給他一些．．．．；被抓這
    一次（指八十八年十一月間買的）是我們各出資一萬元，由我一個人去，買回來
    約好到他家用，二萬元是買一兩安非他命」（見偵查卷第一宗的十四頁反面、第
    十五頁）等情不諱，核與證人乙○○於偵查中證述：「我拿錢給甲○○，與他一
    起合買，不知他跟誰買，我出一萬元買回來再一起用（指八十八年十一間買的情
    形）」（見偵查卷第二宗第四十二頁）、「我們共買了二、三次，時間是八十七
    年十月至八十八年八月，前幾次都是出數千元，最後一次是一萬元，他自己也出
    一萬元，我們是二萬元共買一兩」（見偵查卷第一宗第十四頁反面）等情節相符
    ，此外，並有甲○○於八十八年十一月間購買分剩後由其保管之安非他命二
    十八包及電子秤一台、分裝湯匙五支、塑膠分裝袋七個扣案可資佐證，且該扣案
    安非他命經臺北縣警察局新店分局以聯勤二０四廠製造之煙毒檢驗Ａ包試劑檢驗
    結果，確呈安非他命反應，亦有該分局毒品初步鑑驗報告單乙紙在卷可憑，足見
    被告所購買進而分予乙○○施用者係安非他命無疑。再被告於偵查中雖曾供述有
    時與乙○○合資後，會由二人一起前往購買安非他命，證人乙○○於本院調查中
    亦附和其說詞，然證人乙○○於偵查中始終未供述曾與被告一起向他人購買安非
    他命之情節，且又稱「不知被告跟誰買」，與一起前往購買應知販賣者為何人之
    常情有違，自不足據為對被告有利之認定。另被告與證人乙○○所稱二人出資後
    由被告購買安非他命再分予乙○○施用之次數雖有四、五次與三、四次（指八十
    七年十月間至八十八年八月間二、三次及八十八年十一間一次）之不同，惟本院
    本於自由心證，依職權對其等陳述加以取拾，認被告共連續四次幫助乙○○施用
    安非他命，為屬實情。另八十八年十一月間被告與乙○○係共出二萬元購買一兩
    安非他命（三十七．五公克），惟扣案之安非他命僅餘毛重二十一．八公克，淨
    重十六．二公克，且被告於本院調查中又供稱乙○○已拿走一些施用，堪認被告
    此次亦將所購得之安非他命分予乙○○施用，是公訴人認安非他命尚未分予乙○
    ○即為警查獲乙節，容有誤認。從而，被告於本院翻稱係與乙○○合資後再一起
    向他人購買安非他命平分施用云云，無非卸責之詞，不足採信。罪證明確，被告
    犯行洵堪認定。再證人乙○○於警訊固證稱係向被告購買安非他命施用，惟本院
    參酌上開被告部分自白、證人乙○○於偵審中之證言，尚乏其他積極證據證明被
    告曾販賣安非他命予乙○○，是尚難變更事實認定被告有販賣安非他命之犯行，
    附此敘明。
二、按毒品危害防制條例業於八十六年十月三十日經立法院三讀通過，經總統於八十
    七年五月二十日公布施行，自同年月二十二日起生效，該條例已將安非他命列為
    第二級毒品管制，自不得非法製造、運輸、販賣、轉讓、施用或持有，被告違反
    此項規定，幫助乙○○施用第二級毒品安非他命之行為，核係觸刑法第三十條第
    一項、同條例第十條第二項之幫助施用第二級毒品罪。公訴人雖認被告之行為，
    係涉犯同條例第八條條第二項之轉第二級毒品罪嫌云云，惟查：此所謂轉讓係指
    無償將安非他命所有權移轉予對方之行為，本案係被告與乙○○共同出資購買安
    非他命，乙○○對被告所購得之安非他命本即有所有權，則被告將購買之安非他
    命分予乙○○之行為，非在無償提供安非他命，所為自與轉讓之要件有間，是公
    訴人認被告係犯上開轉讓第二級毒品罪嫌，稍有未洽，在不妨害事實同一性之範
    圍內，爰變更公訴人所指應適用之法條。又被告持有安非他命之低度行為，應為
    其幫助施用之高度行為所吸收，不另論罪。再被告先四次幫助施用安非他命之犯
    行，時間緊接，所犯又係構成犯罪要件相同之罪名，顯係基於概括犯意為之，為
    連續犯，應依刑法第五十六條規定以一罪論，並加重其刑。末查：被告前於八十
    一年間因違反懲治盜匪條例案件，經本院判處有期徒刑三年七月，經上訴臺灣高
    等法院駁回確定，於八十三年五月十七日因縮短刑期假釋出監，而於八十四年七
    月二十六日縮刑期滿執行完畢，此有臺灣高等法院檢察署刑案紀錄簡覆表在卷可
    稽，其受有期徒刑之執行完畢後，五年以內再犯有期徒刑以上之本罪，為累犯，
    應依法遞加重其刑。另被告之行為，僅止於幫助而已，爰依刑法第三十條第二項
    規定減輕其刑，並依刑法第七十一條第一項規定先加後減。爰審酌被告之品行、
    智識程度、幫助他人施用安非他命戕害他人身心、對社會治安可能之危害程度非
    輕、其幫助施用之期間長短、次數、方法，以及被告犯罪後之態度等一切情狀，
    量處如主文所示之刑，以示懲儆。另查被告行為後，刑法第四十一條關於易科罰
    金之規定，業經立法院於九十年一月四日修正通過，並經總統於同年月十日明令
    公布，同年月十二日生效施行。觀諸上開修正後得易科罰金之規定「犯最重本刑
    為五年以下有期徒刑以下之刑之罪，而受六個月以下有期徒刑或拘役之宣告，因
    身體、教育、職業、家庭之關係或其他正當事由，執行顯有困難者，得以一元以
    上三元以下折算一日，易科罰金。但確因不執行所宣告之刑，難收矯正之效，或
    難以維持法秩序者，不在此限。併合處罰之數罪，均有前項情形，其應執行之刑
    逾六月者，亦同」，較修正前同條所定「犯最重本刑為三年以下有期徒刑以下之
    刑之罪，而受六月以有期徒刑或拘役之宣告，因身體、教育、職業、或家庭之關
    係，執行顯有困難者，得以一元以上三元以下折算一日，易科罰金」之內容，顯
    然為有利於被告。苟被告所犯為最重本刑五年以下有期徒刑以下刑之罪，且受六
    個月以有期徒刑或拘役之宣告，即應依刑法第二條第一項前段規定適用修正後刑
    法第四十一條規定，本件被告係犯上開幫助施用第二級毒品罪，其最重本刑為三
    年以有期徒刑以下刑之罪，且本院又科處被告有期徒刑五月，自應適用新法，諭
    知易科罰金之折算標準。至扣案之安非他命二十八包（共毛重二十一．八公克，
    淨重十六．二公克），係查獲之毒品，爰依同條例第十八條第一項前段規定，不
    問屬於犯人與否，均沒收銷燬之；而電子秤一台，係被告向「阿偉」購買安非他
    命時供秤重量是否足夠之用，分裝湯匙五支、塑膠分裝袋七個，則係供分裝安非
    他命予乙○○之用，且均屬被告所有，此據其陳明在卷，應係供幫助乙○○施用
    安非他命所用之物，爰依刑法第三十八條第一項第二款規定宣告沒收之。
據上論斷，應依刑事訴訟法第二百九十九條第一項前段、第三百條，毒品危害防制條
例第十條第二項、第十八條第一項前段，刑法第十一條前段、第五十六條、第三十條
、第四十七條、第四十一條第一項前段、第三十八條第一項第二款，罰金罰鍰提高標
準條例第二條，判決如主文。
本案經檢察官洪清秀到庭執行職務。
中      華      民      國      九十        年    六      月    二十    日
                                      臺灣板橋地方法院刑事第三庭
                                          法  官  趙  義  德
右正本證明與原本無異。
如不服本判決，應於判決送達後十日內，向本院提出上訴狀。
                                          書記官  張  慧  玲
中      華      民    國      九十        年    六      月    二十七  日
毒品危害防制條例第十條：
施用第一級毒品者，處六月以上五年以下有期徒刑。
施用第二級毒品者，處三年以下有期徒刑。


司法院資訊處製作；財團法人民間司法改革基金會備份。
